【裁判字號】    99,重上更(二),10
【裁判日期】    990420
【裁判案由】    返還土地等
【裁判全文】
臺灣高等法院臺中分院民事判決      99年度重上更(二)字第10號
上  訴  人  己○○○
上  訴  人  丙○○
上  訴  人  戊○○
上  訴  人  庚○○
上 列 四人
訴訟代理人  甲○○    住台北市○○○路○段88巷36號12樓之2
被  上訴人  丁○○    住臺中市○區○○○街42之1號
                      居彰化郵政第2053號信箱
訴訟代理人  乙○○    住彰化縣員林鎮○○路○段174號
上列當事人間請求返還土地等事件，上訴人對於中華民國93年12
月17日臺灣彰化地方法院93年度重訴字第62號第一審判決提起上
訴，經最高法院第二次發回更審，本院於99年4月6日言詞辯論終
結，判決如下：
    主  文
上訴駁回。
第二審及發回前第三審訴訟費用由上訴人己○○○負擔31%、上
訴人庚○○負擔49%、上訴人丙○○負擔9%、上訴人戊○○負擔
11%。
上訴人之訴及其假執行之聲請均駁回。
    事實及理由
一、被上訴人主張：其於民國90年間於臺灣彰化地方法院90年度
    執字10018號強制執行事件中，拍定取得坐落彰化縣北斗鎮
    ○○段1048、1049地號土地（以下合稱系爭土地）之所有權
    ；系爭土地上有上訴人己○○○、丙○○、庚○○及戊○○
    （以下簡稱己○○○、丙○○、庚○○、戊○○）依次所有
    門牌號碼彰化縣北斗鎮○○路176、178、184號、同路182號
    、同路180號、及同路168、170、172、174號之房屋（如原
    判決附圖所示，下稱系爭房屋）。系爭房屋原係系爭土地原
    所有人謝桃（其繼承人為許仁和、許仁義）、及陳丁春（其
    繼承人為陳憲欽、陳憲義、陳寶聰）與訴外人雍興建設股份
    有限公司（下稱雍興公司）所合建，其後改以己○○○、及
    訴外人鄭忠義為房屋之起造人，系爭房屋建築完成後，由上
    訴人分別取得上開房屋之所有權，惟均未取得系爭房屋所坐
    落之系爭土地所有權。嗣經鄭忠義、己○○○以建商、前地
    主違約為由，訴請給付違約金獲得勝訴判決，並聲請執行系
    爭土地求償，嗣由被上訴人拍定取得系爭土地所有權，故上
    訴人所有之系爭房屋占用系爭土地，並無正當權源，上訴人
    自應將系爭房屋拆除並將系爭土地返還予被上訴人。又上訴
    人占用系爭土地，致被上訴人不能為使用收益而受有損害，
    上訴人自亦應給付相當於租金之損害金予被上訴人。次按雍
    興公司於70年7月10日出賣系爭土地暨房屋予己○○○、及
    鄭忠義時，土地所有權人為謝桃、及陳丁春，房屋所有權人
    則為雍興公司，即斯時系爭房屋與土地並非同屬一人所有，
    本件自無民法第425條之l推定租賃關係規定、及最高法院48
    年台上字第1457號判例之適用。另被上訴人所有系爭土地面
    積達854平方公尺，以公告現值計算，地價達新台幣（下同
    ）21,536,896元；而鄭忠義、己○○○當年是以每棟（含坐
    落土地）50萬元向雍興公司買受，建物價值每棟自低於50萬
    元，再經過20年之折舊，殘質應甚低，且系爭房屋雖經被上
    訴人聲請假執行於94年8月31日拆除，惟依目前法院拍賣程
    序，與系爭房屋同時期、同建材所建、位於系爭房屋旁門牌
    號碼北斗鎮○○路186號房屋，鑑價結果每平方公尺單價僅
    為2,596元一節，系爭9戶房屋現存總價值應不超過300萬元
    ，與系爭土地之利益相較顯屬微末，從而；被上訴人訴請拆
    屋還地並非以損害他人為主要目的，自無權利濫用之情。又
    系爭房屋係己○○○、及鄭忠義向雍興公司所購買，而己○
    ○○、及鄭忠義已與賣方解除該買賣契約，此有臺灣臺北地
    方法院96年度訴字第81號判決可稽，則自解除買賣契約時起
    ，系爭房屋已與其等無關，則系爭房屋雖經被上訴人聲請假
    執行拆除而滅失，因上訴人已非系爭房屋所有權人，自無受
    有損害之情事，上訴人請求被上訴人應給付因假執行所受之
    損害，亦屬無據等語。爰依民法第767條、第184條第l項規
    定，提起本訴，並聲明求為判決：上訴人應分別拆除系爭房
    屋，將土地交還被上訴人；並各自93年5月l日起至返還土地
    之日止，按系爭土地申報總價年息10%計算相當於租金之損
    害金予被上訴人。【原審為被上訴人勝訴之判決，並分別酌
    定相當擔保金，為假執行、及得免為假執行之宣告。】
    【上訴人不服，提起本件上訴。嗣經最高法院發回更審，因
    系爭房屋已於94年8月31日經被上訴人供擔保聲請假執行拆
    除完畢，上訴人於本院重上更(一)審審理程序中，依民事訴訟
    法第395條規定，聲明請求其等因假執行所受之損害。】
    【上訴人於本院聲明求為判決：(一)原判決廢棄，被上訴人於
    第一審之訴及其假執行之聲請均駁回。(二)被上訴人應分別給
    付己○○○10,821,036元、庚○○14,428,048元、丙○○3,
    607,012元、戊○○3,607,012元，及均自94年9月1日起至清
    償日止，按年息5%計算之利息。(三)關於前項請求，上訴人願
    供擔保，請准宣告假執行。】
二、上訴人則辯以：
    (一)系爭房屋係雍興公司與系爭土地之前所有人謝桃、陳丁春
      於69年4月25日簽訂「提供土地互換房屋合建契約書」所
      建造，雍興公司於70年7月10日將其合建分得之房地，其
      中重測前坐落彰化縣北斗鎮○○○段38之2，之7、之44、
      之58、之65號土地及地上建物售予己○○○、及鄭忠義，
      70年7月27日上開房屋之起造人變更為鄭忠義、及己○○
      ○，並於72年7月8日領得房屋使用執照。而訴外人許仁和
      、許仁義因繼承謝桃系爭1048地號土地所有權，應負將該
      土地移轉予雍興公司之義務，此業經最高法院82年度台上
      字第1054號判決確定在案；另系爭1049地號土地原所有人
      陳丁春雖將土地移轉予雍興公司負責人王柏森，惟王柏森
      依公司法第23條規定，亦負有將該筆土地移轉予雍興公司
      之義務，是系爭土地不論是否登記為雍興公司所有，均與
      系爭房屋同屬雍興公司所有，則雍興公司將系爭房屋出賣
      予鄭忠義、及己○○○後，再由被上訴人拍定取得系爭土
      地，依民法第425條之1規定、及最高法院48年台上字第14
      57號判例意旨，應認被上訴人於拍定系爭土地之初，已默
      許系爭房屋之承買人得繼續使用系爭土地，亦即推定在系
      爭房屋得使用年限內有租賃關係存在，上訴人並非無權占
      有。縱認系爭房、地原非同屬雍興公司所有，然系爭1048
      、1049地號土地原所有人謝桃、陳丁春於69年4月25日分
      別與雍興公司及訴外人王柏森訂立「提供土地互換房屋合
      建契約書」合建房屋，前者約定由謝桃分得房屋建坪及房
      屋基地範圍內35%之土地，後者亦約定房屋全部建竣時，
      由陳丁春將系爭1049地號土地移轉予王柏森，並將合建房
      屋部分分配予實際出資之王柏森，是系爭1048、1049地號
      土地及其上房屋原分別同屬謝桃、王柏森所有，嗣謝桃、
      王柏森於70年7月10日亦同立於出賣人之地位，將系爭房
      地出賣予鄭忠義、及己○○○，其中部分房屋經鄭忠義、
      及己○○○移轉予丙○○、戊○○、庚○○後，始由被上
      訴人拍定取得系爭二筆土地，參照上揭法律規定及判例意
      旨，上訴人占用系爭土地亦有正當權源。又系爭房屋於申
      請建照時，已由土地所有權人提出土地使用權同意書，同
      意系爭房屋使用系爭土地，故系爭房地已成立房屋與基地
      間無償使用借貸之法律關係，此有系爭房屋建照所附土地
      使用權同意書可證；而依民法第470條規定，使用借貸未
      定期限者，應於借貸目的使用完畢時返還之，惟迄至法院
      拍賣系爭土地時，系爭房屋均無滅失、毀損或物理上不堪
      使用之情事，即斯時系爭房屋仍係合法使用基地，土地所
      有權人尚不得請求拆屋還地，故法院於拍賣公告上載明：
      「地上物占有基地之法律關係，由拍定人自理，拍定後不
      點交。」等語，被上訴人明知有此瑕疵，仍予承買，自應
      承受上開使用借貸關係，不得主張上訴人無權占有而請求
      拆屋還地。
    (二)又按情事變更，當事人得以新聲明替代原聲明，被上訴人
      於系爭房屋使用基地之合法原因尚未消滅前，逕依原判決
      主文所示聲請假執行，致系爭房屋於94年8月31日遭拆除
      ，損害上訴人對系爭房屋之所有權，爰依民事訴訟法第39
      5條第2項規定，請求被上訴人應負系爭房屋滅失之賠償責
      任；而關於系爭房屋因遭拆除所生損害之計算，依最高法
      院97年度台上字第1291號判決要旨，應以被上訴人應為給
      付時之市價為準，爰聲請鈞院指定不動產鑑定公司進行鑑
      定系爭房屋之現行市值，判命賠償之等語。
三、查被上訴人主張其於上開執行事件中拍定取得系爭土地之所
    有權；而系爭土地上有己○○○、丙○○、庚○○、戊○○
    ，依次所有門牌號碼彰化縣北斗鎮○○路176、178、184號
    、同路182號、同路180號及同路168、170、172、174號（如
    原判決附圖所示）之系爭房屋；又謝桃（其繼承人為許仁和
    、許仁義）、及陳丁春（其繼承人為陳憲欽、陳憲義、陳寶
    聰）於69年4月25日提供系爭1048、1049地號土地，與雍興
    公司簽訂合建契約，由雍興公司興建系爭房屋，其後改以己
    ○○○、及鄭忠義為系爭房屋之起造人，房屋建築完成後，
    上訴人分別取得系爭房屋所有權，惟均未取得系爭房屋所坐
    落系爭土地之所有權；嗣經鄭忠義、己○○○以建商、及前
    地主違約為由，訴請雍興公司等人給付違約金，經本院85年
    度上更(二)第13號、及最高法院86年度台上字第2767號裁判勝
    訴在案(見原審卷(一)第293至322頁），己○○○、及鄭忠義
    乃持該裁判為執行名義，聲請原法院90年度執字10018號強
    制執行，聲請拍賣系爭土地求償，嗣由被上訴人拍定取得系
    爭土地所有權等情，業據被上訴人提出權利移轉證書、土地
    登記謄本暨建物登記謄本等件為證，並為上訴人所不爭執，
    堪信被上訴人上開部分之主張為真實。
四、惟被上訴人主張系爭土地既經被上訴人拍定取得所有權，上
    訴人所有系爭房屋占用系爭土地，即無正當權源，被上訴人
    自得依民法第767條規定，請求上訴人將系爭房屋拆除，並
    返還系爭土地一節，則為上訴人所否認，並以上詞置辯。經
    查：
  (一)上訴人辯以：系爭房屋既為雍興公司與系爭土地前所有人謝
    桃、陳丁春所合建，雍興公司將其合建所分得之系爭房地售
    予己○○○、及鄭忠義時，系爭土地不論是否已登記為雍興
    公司所有，系爭房地均屬雍興公司一人所有，被上訴人經由
    拍定程序取得系爭土地，即有民法第425條之1規定、及最高
    法院48年台上字第1457號判例意旨之適用，即被上訴人於拍
    定系爭土地時，已默許上訴人得繼續使用系爭土地，上訴人
    並非無權占用等語。惟按土地與房屋為各別之不動產，各得
    單獨為交易之標的，且房屋性質上不能與土地使用權分離而
    存在，亦即使用房屋必須使用該房屋之地基，故土地及房屋
    同屬一人，而將土地及房屋分開同時或先後出賣，其間雖無
    地上權設定，然除有特別情事，可解釋為當事人之真意，限
    於賣屋而無基地之使用外，均應推斷土地承買人默許房屋承
    買人繼續使用土地（最高法院48年台上字第1457號判例意旨
    參照）；又土地及其土地上之房屋同屬一人所有，而僅將土
    地或僅將房屋所有權讓與他人，或將土地及房屋同時或先後
    讓與相異之人時，土地受讓人或房屋受讓人與讓與人間或房
    屋受讓人與土地受讓人間，推定在房屋得使用期限內，有租
    賃關係。民法第425-1條第1項定有明文。依上開判例要旨、
    及法條規定，須土地及該土地上之房屋同屬一人所有，而僅
    將土地、或僅將房屋所有權讓與他人，或將土地及房屋同時
    、或先後讓與相異之人之情形，始有上開判例及法條之適用
    ，倘土地及房屋並非同屬一人所有，即無該適用。經查：雍
    興公司於70年7月10日出賣系爭房地予己○○○、及鄭忠義
    時，系爭房屋屬原始起造人雍興公司所有，然系爭土地所有
    權人並非雍興公司，而係該土地原所有人謝桃、及陳丁春所
    有，有系爭土地登記謄本可資核對（見原審卷(一)第323至329
    頁）；又原法院90年度執字第10018號強制執行事件於拍賣
    系爭土地時，系爭土地亦非雍興公司一人所有，而係分屬訴
    外人許仁和、許仁義、及王柏森（雍興公司法定代理人）所
    有，亦有系爭土地登記謄本在卷可稽（見原審卷(一)第9、10
    頁）。是己○○○、及鄭忠義於70年7月10日向雍興公司買
    受系爭房地時，系爭房屋屬原始起造人雍興公司所有，然系
    爭土地並非同屬雍興公司所有；又於執行法院拍賣系爭土地
    時，系爭土地亦非雍興公司所有，足見；系爭土地與房屋自
    始均非同一人所有，自無上開最高法院判例、或民法第425
    條之l規定適用之餘地。又雍興公司雖曾訴請謝桃之繼承人
    許仁和、許仁義應移轉系爭1048地號土地所有權予雍興公司
    ，而獲勝訴判決確定，有最高法院82年度台上字第1054號判
    決在卷可稽（見原審卷(一)第289至292頁)，上訴人主張雍興
    公司就系爭1049地號土地，亦可基於其與陳丁春間合建契約
    之法律關係，請求繼受該土地所有權人王柏森，應負移轉系
    爭土地所有權予雍興公司之義務，惟此亦僅係債權之法律關
    係，基於物權法定主義，未為移轉登記前，雍興公司即非系
    爭土地之所有權人。上訴人徒以雍興公司與系爭土地原所有
    權人間訂有上開合建契約，即指稱系爭土地、房屋同屬雍興
    公司所有，而有上開判例及民法規定之適用云云，顯有誤解
    ，自無足採。
  (二)上訴人又以：縱認系爭房、地原非同屬雍興公司所有，然系
    爭1049地號土地前地主陳丁春於69年4月25日提供土地合建
    房屋後，就未能完成工程部分，復於76年9月4日另與雍興公
    司法定代理人王柏森訂立提供土地交換房屋合建契約書，約
    定工程全部建竣時，陳丁春應將系爭1049地號土地移轉予王
    柏森，而合建房屋分配予王柏森部分，由王柏森原始取得，
    故1049地號土地及房屋同屬王柏森一人所有；又謝桃、及王
    柏森於70年7月10日同立於出賣人之地位將系爭房地出賣予
    鄭忠義、及己○○○，故系爭1048、1049地號土地及其上房
    屋分別同屬謝桃、王柏森所有，被上訴人嗣後拍定取得系爭
    土地，亦有上開判例意旨及法條規定之適用等語。惟查雍興
    公司與謝桃、陳丁春於69年4月25日簽訂上開合建契約，雍
    興公司於70年7月10日將其合建分得之房地，其中重測前坐
    落彰化縣北斗鎮○○○段38之2，之7、之44、之58、之65號
    土地暨其上建物出賣予己○○○、及鄭忠義，並於70年7月
    27日將上開房屋之起造人變更為鄭忠義、己○○○，且於72
    年7月8日領得房屋使用執照等情，有上開提供土地互換房屋
    合建契約書、不動產買賣契約書、變更起造人申請書及系爭
    房屋使用執照在卷可稽（見原審卷(一)第26 6至287頁）；上
    訴人於本院審理中亦自認系爭9戶房屋均於72年7月8日建築
    完成，並於73年5月5日辦妥建物第一次登記等語（見本院卷
    第33頁），又有系爭房屋之建物登記謄本在卷可憑（見原審
    卷(一)第11至24頁），足見，系爭房屋早於72年7月8日即取得
    使用執照時建築完成，並由雍興公司出賣予鄭忠義、及己○
    ○○甚明。而雍興公司法定代理人王伯森與陳丁春固於76年
    9月4日簽訂「提供土地交換房屋合建契約書」，惟依該契約
    書內容約定，係其等雙方約定王伯森於工程全部建竣時，陳
    丁春應將1049等地號土地依互換房屋之分配比例，將土地移
    轉登記予王柏森等情，有該「提供土地交換房屋合建契約書
    」在卷可稽（見本院94年度重上字第48號卷第141、142頁）
    ，顯見；王伯森與陳丁春所簽訂之上開「提供土地交換房屋
    合建契約書」，係就其他合建房屋未完成部分所為之約定，
    並非早已興建完成之系爭房屋，二者並無涉；且王伯森係於
    77年4月1日始因買賣關係取得系爭1049土地所有權，亦有土
    地登記謄本可參(見原審卷(一)第10頁)，而雍興公司與鄭忠義
    、及己○○○之系爭房地買賣契約早於70年7月10日即簽訂
    ，斯時系爭土地所有權人為謝桃、及陳丁春，已如前述，上
    訴人執此辯以系爭房屋為雍興公司法定代理人王伯森所興建
    ，系爭1049地號土地及房屋同屬王柏森一人所有，顯有張冠
    李戴之嫌。又按不動產物權，依法律行為而取得、設定、喪
    失及變更者，非經登記不生效力。民法第758條第1項定有明
    文。查雍興公司與謝桃、陳丁春於69年4月25日簽訂上開合
    建契約，約定地主謝桃、陳丁春等人提供土地與雍興公司合
    建房屋，建築費用由雍興公司負擔，並取得基地內65%土地
    及其上房屋，其餘由提供土地之全部地主取得基地內35% 土
    地及其上房屋等情（見原審卷(一)第266至275頁），惟此等約
    定，僅使立約之當事人取得向他方當事人為移轉登記之請求
    權，並非謂立約之地主當然取得房屋所有權，或立約之建設
    公司當然取得所分配之土地所有權。且查雍興公司與鄭忠義
    、己○○○於70年7月10日簽訂之系爭房地買賣契約書，依
    該契約書之首「立契約書出賣人」、及最末「立契約書人乙
    方」均僅記載雍興公司一人而已，地主陳丁春、謝桃（許清
    山代）雖於該契約書末載明「基地主」，並簽名用印，惟此
    應僅係地主陳丁春、謝桃基於其等與雍興公司間合建契約之
    關係，知悉雍興公司出賣系爭房地予買受人之情，尚難逕認
    其等有同立於出賣人之地位出賣系爭土地之事實；又該契約
    書末「立契約書人乙方」簽名欄，於雍興公司名下，雖記載
    王伯森為「法定代理人兼連帶責任人」一語，然其意係指王
    伯森為雍興公司之法定代理人，對於雍興公司履行該買賣契
    約義務負連帶保證責任而已，非謂王伯森亦為系爭房屋之出
    賣人，蓋法人與其法定代理人人格各別，系爭房屋係雍興公
    司所出資興建，有69年4月25日上開合建契約可稽，王柏森
    並非系爭房屋原始起造人，其顯非系爭房屋之出賣人甚明。
    上訴人以謝桃、及王柏森於70年7月10日同立於出賣人之地
    位，將系爭房地出賣予鄭忠義、及己○○○，而認系爭1048
    、1049地號土地及其上房屋分別同屬謝桃、王柏森所有，而
    有上開判例意旨及法條規定之適用云云，顯非可採。
  (三)上訴人再以：系爭房屋於申請建照時，已由土地所有權人提
    出土地使用權同意書，同意系爭房屋使用系爭土地，系爭房
    地已成立房屋與基地間無償使用借貸之法律關係，而本件迄
    法院拍賣系爭土地時，系爭房屋均無滅失、毀損或物理上不
    堪使用之事由，即斯時系爭房屋仍係合法使用基地，土地所
    有權人尚不得請求拆屋還地，故法院於拍賣公告上載明：「
    地上物占有基地之法律關係，由拍定人自理，拍定後不點交
    」等語，被上訴人明知有此瑕疵，仍予承買，自應承受上開
    使用借貸關係，不得主張上訴人無權占有而請求拆屋還地等
    語。惟按使用借貸契約為債之關係，僅契約當事人相互間有
    效力，第三人並不當然受拘束（最高法院95年度台上字第27
    17號判決要旨參照）。又按地主出具供建商申請建造執照之
    用之「土地使用同意書」，僅有債之效力，存在於出具者與
    被同意者之間；縱認基地之所有權人書立土地使用同意書，
    概括同意他人在其基地上建築房屋，其間雖無地上權之設定
    ，如無特別情事，應推定其於書立同意書之時，即默許日後
    取得房屋所有權人或占有人，以使用房屋之目的使用該土地
    ，然此對土地權利之限制，亦僅係對出具土地使用同意書者
    而言。查被上訴人為嗣後買受系爭土地之第三人，並無繼受
    前手即出具同意書之地主對外之一切法律關係，又無其他情
    事可認其同意繼受該法律關係，則被上訴人自不受該土地使
    用同意書之拘束。又系爭土地拍賣公告上固記載：「地上物
    占有基地之法律關係，由拍定人自理，拍定後不點交」等語
    ，然該拍賣公告並未標明拍賣之土地與其上之房屋存有借貸
    、租賃、或其他使用權源法律關係，僅說明拍定人應自行處
    理該地上物占用之法律關係而已，則被上訴人於拍得系爭土
    地後，依物上請求權法律關係，訴請上訴人應拆屋還地，乃
    權利之正當行使。上訴人辯以被上訴人明知系爭土地存有地
    上物仍予承買，應承受原有使用借貸關係云云，洵屬無據。
  (四)按所有人對於無權占有或侵奪其所有物者，得請求返還之。
    對於妨害其所有權者，得請求除去之。有妨害其所有權之虞
    者，得請求防止之。民法第767條定有明文。上訴人既無占
    用系爭土地之合法權源，被上訴人本於物上請求權法律關係
    ，請求上訴人拆屋還地，應予准許。上訴人雖又以系爭房屋
    為其等所有之合法房屋，並依法辦理登記、繳納房屋稅，其
    等對系爭房屋之所有權有對世之效力，被上訴人不得加以拆
    除云云。惟查系爭土地面積854平方公尺，以公告現值計算
    結果，價值為21,536,896元，而鄭忠義、己○○○於70年間
    以每棟（含坐落土地）50萬元向雍興公司承買，迄今經折舊
    結果，已非昔日價值；又系爭房屋係占用系爭土地之全部，
    致被上訴人對其所有系爭土地均不能使用收益，本院衡以被
    上訴人對系爭土地之使用收益價值，已大於系爭房屋拆除後
    所受之損失甚多，則被上訴人訴請拆屋還地，亦屬權利合法
    且正當行使，如不准被上訴人拆屋還地之請求，已難達保護
    不動產所有權人之立法意旨，對被上訴人而言，亦屬不公平
    ，是被上訴人訴請上訴人拆屋還地，係基於所有權人物上請
    求權利之正當行使，而非以損害他人為主要目的，核無民法
    第148條第1項規定權利濫用之情事，附此敘明。
五、末查被上訴人訴訟代理人雖於本院99年4月6日言詞辯論中撤
    回關於損害金請求，惟被上訴人訴訟代理人並無民事訴訟法
    第70條第1項但書所列各行為之特別代理權，有委任狀在卷
    可稽（見本院卷第23頁），故被上訴人訴訟代理人上開所為
    之撤回，並不生效力，本院仍得就被上訴人請求相當於租金
    之損害金部分為審理，合先敘明。按因故意或過失，不法侵
    害他人之權利者，負損害賠償責任。民法第184條第1項前段
    定有明文。查被上訴人係於93年3月9日經原法院核發權利移
    轉證書，取得系爭土地所有權，而上訴人所有房屋無權占用
    系爭土地，自屬故意不法侵害被上訴人對系爭土地之所有權
    ，致使被上訴人受有不能為正當使用收益之損害，應負損害
    賠償之責任。又按城市地方房屋之租金，不超過土地及其建
    築物申報總價年息百分之十為限；上開規定於租用基地築房
    屋準用之。土地法第97條第1項、第105條分別定有明文。經
    查系爭1048、1049地號土地於93年1月之申報地價分別為每
    平方公尺3,840元、2,976元，公告現值則分別為27,500元、
    21,236元，有系爭土地登記謄本可稽(見原審卷(一)第9、10頁
    )；又經原執行法院囑託彰化縣政府鑑定結果，系爭1048地
    號土地每平方公尺為53,000元，系爭1049地號土地為每平方
    公尺41,000元，有彰化縣政府92年4月9日府地價字第092006
    4568號附於上開執行卷供參。本院審酌系爭土地位處北斗鎮
    市區，申報地價遠低於公告現值及鑑定市值甚多等情，被上
    訴人主張依系爭土地之申報總價年息10%計算損害金，洵屬
    相當，應為可採。是被上訴人依侵權行為法律關係，請求自
    起訴狀繕本送達予上訴人之翌日即93年5月11日起至返還占
    有土地之日止，按占有系爭土地面積總價年息10%計算之損
    害金，為有理由；而被上訴人於94年8月31日供擔保聲請假
    執行，業將系爭房屋拆除完畢收回系爭土地，則上開損害金
    請求之範圍，應算至94年8月31日止。
六、關於上訴人請求本案因假執行所受損害部分：
    查系爭房屋業經被上訴人持原判決，於94年8月31日供擔保
    後，向執行法院聲請假執行拆除完畢等情，為兩造所不爭。
    按法院廢棄或變更宣告假執行之本案判決者，應依被告之聲
    明，將其因假執行或因免假執行所為給付及所受損害，於判
    決內命原告返還及賠償，被告未聲明者，應告以得為聲明。
    民事訴訟法第395條第2項固有明文。然查被上訴人本件訴請
    上訴人應拆除系爭房屋，返還系爭土地予被上訴人，為有理
    由，已如上述，則原審為被上訴人勝訴判決，並依被上訴人
    聲請供擔保，為假執行之宣告，依法洵無不當，而本院亦為
    被上訴人勝訴之判決，被上訴人據以聲請假執行之本案判決
    ，既未經本院廢棄改判，上訴人自無因假執行而受有損害之
    情事。上訴人依上開規定，聲明請求被上訴人應賠償其等因
    假執行所受之損害，依法無據，不應准許。上訴人請求本案
    因假執行所受損害之訴，既經駁回，其聲請本院指定不動產
    鑑定公司進行鑑定系爭房屋之現行市值一節，即無必要。
七、綜上所述，被上訴人本於民法第767條物上請求權法律關係
    ，訴請上訴人應拆除如原判決主文一至四所示之建物，並返
    還系爭土地，及自93年5月11日(被上訴人於本院前審減縮起
    算日)起至交還土地日(即94年8月31日)止，各按上開土地申
    報總價年息10%計算之損害金，為有理由。原審以被上訴人
    拆屋還地、及損害金之請求，核屬有據，予以准許，並就兩
    造陳明願供擔保請准宣告假執行，及免為假執行之聲請，分
    別酌定相當擔保金額併准許之，均核與法相符，上訴人猶執
    詞上訴，為無理由，應予駁回。又本院既未廢棄或變更原審
    宣告假執行之本案判決，上訴人依民事訴訟法第395條第2項
    規定，聲明請求被上訴人應賠償其等因假執行所受之損害，
    即為無理由，其假執行之聲請亦失所依附，均應予以駁回。
八、本案事實已臻明確，兩造其餘攻擊防禦方法，不足以影響本
    判決結果，爰不一一論述，併此敘明。
據上論結，本件上訴為無理由、上訴人因假執行所受損害之訴，
為無理由，依民事訴訟法第449條第1項、第78條、第85條第1項
後段，判決如主文。
中    華    民    國    99    年     4    月    20    日
                民事第四庭    審判長法  官  陳蘇宗
                                    法  官  李寶堂
                                    法  官  張浴美
以上正本係照原本作成。
如對本判決上訴，須於收受判決送達後20日內向本院提出上訴書
狀，其未表明上訴理由者，應於提出上訴後20日內向本院提出上
訴理由書（須按他造人數附具繕本）。
上訴時應提出委任律師為訴訟代理人之委任狀。具有民事訴訟法
第466條之1第1項但書或第2項之情形為訴訟代理人者，另應附具
律師及格證書及釋明委任人與受任人有該條項所定關係之釋明文
書影本。
                                    書記官  阮正枝
中    華    民    國    99    年    4     月    20    日
                                                      Ｓ

司法院資訊處製作；財團法人民間司法改革基金會備份。
